臺灣高雄地方法院交通事件裁定　　　　100年度交聲字第455號
原處分機關　交通部公路總局高雄區監理所
異　議　人
即受處分人　楊偉城
上列異議人即受處分人因違反道路交通管理處罰條例案件，對於
交通部公路總局高雄區監理所中華民國100 年2 月18日所為之處
分（原處分案號：高監自裁字第裁80-IA0000000號），聲明異議
，本院裁定如下：
    主  文
異議駁回。
    理  由
一、原處分機關交通部公路總局高雄區監理所係以：異議人即受
    處分人楊偉城（下稱異議人）駕駛車牌號碼8638-XM 自用一
    般小客車，於民國99年11月21日16時28分許，行經台61線
    169 公里北上（西濱快速道路）處，有「汽車行駛快速公路
    速度超過最高速限（40公里以上未滿60公里）」之違規事實
    ，為警掣單舉發，經車主洪慧蓉向原處分機關申報實際駕駛
    人為異議人後，原處分機關再通知異議人，異議人到案陳述
    意見謂「前有測速照相」告示牌距離不足云云，經原處分機
    關調查後認本件舉發並無違反道路交通管理處罰條例第7 條
    之2 第2 項規定，異議人之違規事實明確，依道路交通管理
    處罰條例第33條第1 項第1 款、第85條第1 項規定，道路交
    通管理處罰條例第63條第1 項與違反道路交通管理事件統一
    裁罰基準及處理細則第43、44、67條規定，裁處異議人罰鍰
    新臺幣（下同）5,000 元，並記違規點數1 點等語。
二、聲明異議意旨略以：台1 線公告更正公里數告示牌之日期為
    99年12月21日，而異議人被舉發之日期為99年11月21日，故
    應依原告示牌位置為主。原「前有測速照相」告示牌立牌處
    ，距離169  公里處，確實不足300  公尺，明顯不符「至少
    300 公尺」前設立告示牌之規定，監理所明知該路段公里數
    告示牌已檢討更新，仍以錯誤之數據作為舉發依據，該舉發
    行為不足採信。不論公里數告示牌標示數字為幾公里，以現
    場實際距離而論，「前有測速照相」告示立牌至舉發點169
    公里處，實不足300 公尺等語。
三、按汽車行駛於高速公路、快速公路或設站管制之道路，不遵
    使用限制、禁止、行車管制及管理事項之管制規定而其行車
    速度超過規定之最高速限或低於規定之最低速限，處汽車駕
    駛人新臺幣3000元以上6000元以下罰鍰；汽車駕駛人違反道
    路交通管理處罰條例第33條第1 項之規定者，除依原條款處
    罰鍰外，並予記違規點數1 點，道路交通管理處罰條例第33
    條第1 項第1 款及第63條第1 項第1 款定有明文。
四、經查：
  (一)異議人於99年11月21日16時28分許，駕駛車牌號碼8638-XM
    號自用一般小客車，行經最高限速為每小時80公里之台61線
    169  公里北上（西濱快速道路）路段時，以時速每小時129
    公里行駛，超速40公里以尚未滿60公里，遭彰化縣警察局交
    通隊對車主洪慧蓉逕行掣單舉發，經洪慧蓉向原處分機關申
    報實際駕駛人為異議人後，原處分機關再通知異議人，異議
    人到案陳述意見謂「前有測速照相」告示牌距離不足云云，
    經原處分機關調查後認本件舉發並無違反道路交通管理處罰
    條例第7 條之2 第2 項規定，異議人之違規事實明確，依道
    路交通管理處罰條例第33條第1 項第1 款、第85條第1 項規
    定及第63條第1 項，與違反道路交通管理事件統一裁罰基準
    及處理細則第43、44、67條規定，裁處異議人罰鍰新臺幣（
    下同）5,000 元，並記違規點數1 點等情，為異議人所不否
    認，並有彩色採證照片1 張、彰化縣警察局彰縣警交字第IA
    0000000 號舉發違反道路交通管理事件通知單（下稱舉發通
    知單）、提供違規駕駛人申報書、交通違規陳述單及查詢單
    、交通部公路總局高雄區監理所送達證書、交通部公路總局
    100 年2 月18日高監自裁字第裁80-IA0000000號違反道路交
    通管理事件裁決書各1 份（見本院卷第23、24、9  、10、7
    、6 頁）在卷為憑，堪以認定。
  (二)按對於行車速度超過規定之最高速限或低於規定之最低速限
    之違規定行為，採用固定或非固定式科學儀器取得證據資料
    證明者，於一般道路須至少於100 公尺，於高速公路、快速
    公路須至少於300 公尺前，明顯標示之，道路交通管理處罰
    條例第7 條之2 第3 項。查道路交通管理處罰條例第7 條之
    2 規定係於94年12月28日修正，該條明定以科學儀器採證取
    締超速時，一般道路至少於100 公尺前，而高速道路、快速
    公路至少於300 公尺前，應樹立明顯標示警示駕駛人，係在
    使國家公權力之行使合理化，符合正當法律程序，避免交通
    執法之爭議。故此一明文規定，係防止人民之權利遭受突襲
    ，且立法者考量一般道路與高速道路之行車速度有別，故分
    別制定至少於100 公尺、300 公尺之規定。查台61線為快速
    公路，以科學儀器採證取締時，依上開規定須於至少300 公
    尺前標示。本件取締地點原為台61線169 公里處（該取締地
    點於99年12月21日全線檢討會勘並更新公里數告示牌位置為
    台61線168.8 公里處）；該路段速限80公里，速限標誌係公
    路主管機關「交通部公路總局第二區養護工程處彰化工務段
    」所設置，彰化縣警察局當時執行照相取締超速時，依規定
    於前方至少300 公尺前設有「前有測速照相及限速80公里告
    示牌」（原設於台61線169.4 公里處，更新後公里數告示牌
    位置為台61線169.22公里處即設有前有測速照相及限速80公
    里告示牌）等情，有有彰化縣警察局100 年1 月6 日彰警交
    字第1000001433號函1 份在卷為憑（見本院卷第8 頁）。則
    依上開函文可知，本件取締地點原為台61線169 公里處，「
    前有測速照相及速限80公里」告示牌原設於台61線169.4 公
    里處，距離為400 公尺（169.4 公里-169公里＝0.4 公里＝
    400 公尺），於99年12月21日全線檢討會勘並更新公里數後
    ，更新後取締地點公里數位置為台61線168.8 公里處，設有
    「前有測速照相及限速80公里」告示牌，更新後公里數位置
    為169.22公里處（169.22公里-168.8公里＝0.42公里＝420
    公尺），不問更正前後，該路段「前有測速照相」告示牌之
    位置距離取締位置均超過法定之300 公尺，本件取締過程並
    無違反道路交通管理處罰條例第7 條之2 第3 項規定。
  (三)異議人固辯稱本件以現場實際距離而論，「前有測速照相」
    告示立牌至舉發地點不足300 公尺云云，惟並未舉證以實其
    說，且經本院傳喚應於100 年4 月14日下午4 時30分到庭說
    明（傳票以郵遞方式寄送異議人上址住所地，因未獲會晤本
    人亦無受領文書之同居人或受僱人，已於100 年3 月25日寄
    存送達於三多一路派出所，送達證書見本院卷第16頁），亦
    未到庭說明，則異議人空言為上開抗辯，不足採信。
五、從而，異議人於前揭時、地有駕駛汽車行駛於台61線快速公
    路，速度超過規定最高速限40公里以上未滿60公里之違規事
    實既可認定，原處分機關裁處異議人罰鍰5,000 元，並記違
    規點數1 點，經核於法尚無違誤，異議人執上開情詞聲明異
    議，並無理由，應予駁回。
六、依道路交通事件處理辦法第18條，裁定如主文。
中    華    民    國  100     年    5     月    9     日
                    交通法庭    法  官  曾鈴
以上正本證明與原本無異。
如不服本裁定，應於收受送達後5 日內向本院提出抗告狀。
中    華    民    國   100    年    5     月    10    日
                                書記官  李月君